【裁判字號】    99,交聲,1214
【裁判日期】    991230
【裁判案由】    違反道路交通管理處罰條例聲明異議
【裁判全文】
臺灣士林地方法院交通事件裁定        99年度交聲字第1214號
原處分機關  交通部公路總局臺北區監理所
異  議  人  呂韋成
即受處分人
上列受處分人因違反道路交通管理處罰條例案件，對於交通部公
路總局臺北區監理所於民國99年11月1 日所為之處分（原處分：
北監自裁字第裁40-DB0000000號）聲明異議，本院裁定如下：
    主  文
異議駁回。
    理  由
一、按汽車（包含機器腳踏車）行駛至交岔路口，其行進、轉彎
    ，應遵守燈光號誌或交通指揮人員之指揮，道路交通安全規
    則第102 條第1 項第1 款定有明文；次按汽車駕駛人，行經
    有燈光號誌管制的交叉路口闖紅燈者，處新臺幣（下同）1,
    800 元以上5,400 元以下罰鍰，並記違規點數3 點，道路交
    通管理處罰條例第53條第1 項、第63條第1 項第3 款分別定
    有明文。
二、原處分意旨略以：異議人即受處分人呂韋成駕駛車牌號碼56
    22-VL 號自用一般小客貨車，於民國99年9 月11日11時6 分
    許，行經桃園縣平鎮市○○路南勢1 段國產水泥前，因未依
    燈光號誌規定行車，經警以其「闖紅燈」之違規行為，違反
    道路交通管理處罰條例第53條第1 項規定製單舉發，嗣受處
    分人於舉發通知單上所載之應到案期限前到案陳述意見，經
    原處分機關函請舉發機關調查結果，仍認受處分人有上開違
    規行為，原處分機關乃依前揭道路交通管理處罰條例第53條
    第1 項及違反道路交通管理事件統一裁罰基準表等規定，裁
    處受處分人2,700 元罰鍰，並依同條例第63條第1 項第3 款
    規定，併記違規點數3 點。
三、聲明異議意旨略以：受處分人認紅單開立之行政流程不合法
    ，請求調閱110 勤務中心的報案紀錄；又否認於前揭時、地
    有闖紅燈直行之違規行為，並主張其行經該路口時尚未變成
    紅燈，其當時是停在停止線前，並未超越停止線等語。
四、經查：
  (一)受處分人確有於前揭時間，駕駛車牌號碼5622-VL 號自用一
    般小客貨車，行經上開地點乙節，為受處分人所不否認（見
    本院卷第32頁），另證人即舉發員警江清田到庭證稱：本件
    違規當時其任職於桃園縣政府警察局平鎮分局警備隊，當天
    其一個人騎警用摩托車執行一般巡邏勤務，途經中豐路南勢
    1 段國產水泥公司前，到路口前為紅燈，停在那邊，旁邊機
    車都停下來，受處分人所駕駛車輛從其左側紅燈開過去，因
    為下個路口也是紅燈，前面已有車輛停在那邊，受處分人就
    停在車輛後方，所以其就在號誌仍為紅燈時過去，請受處分
    人在轉換成綠燈時到前面停車，對其告知為何攔檢的原因，
    受處分人表示他沒有闖紅燈，其跟受處分人解釋後受處分人
    仍無法接受，其仍以闖紅燈之違規事實予以告發；受處分人
    車輛當時行駛在快車道，受處分人闖越之紅燈號誌與其所停
    之紅燈號誌為同步運作等語（見本院卷第33頁反面至34頁、
    第35頁反面），並有證人庭呈之現場圖及現場照片8 張附卷
    可稽（見本院卷第39至43頁），可佐證人江清田前開證述屬
    實。是受處分人確有闖紅燈之違規行為，應堪認定。
  (二)受處分人另以員警開立舉發通知單之行政流程不合法等詞為
    辯，並聲請調閱110 報案紀錄。惟經本院勘驗受處分人於舉
    發當日撥打110 之報案錄音光碟，內容大致為：受處分人告
    知110 勤務中心員警其當時係黃燈過第ㄧ個紅綠燈後，停在
    第二個紅綠燈之停止線前，舉發員警過來跟受處分人說其停
    在停止線，有闖紅燈之違規事由，要開立紅單，受處分人應
    如何申訴等情，有本院勘驗筆錄附卷可稽（見本院卷第35頁
    至反面），而證人江清田對受處分人當場質疑其員警身分而
    要求瞭解其員警編號及姓名，並以行動電話報警乙節，並不
    否認，另陳稱：因其覺得其身分沒有問題，受處分人對於遭
    舉發違規一事質疑，經其解釋仍不接受，所以就離開現場等
    情（見本院卷第33頁反面）。而觀之前開110 報案內容僅係
    受處分人質疑遭舉發違規一事，並詢問應如何處理不服舉發
    之情，尚難為有利於受處分人之認定。從而，受處分人以開
    立舉發通知單之流程不合法等詞為辯，亦尚非可採。
  (三)又本件舉發雖無其他證據可顯示違規情況，僅有員警到庭說
    明舉發過程，惟員警對於取締交通違規時是否拍照存證，要
    係取締方法之問題，尚非法定課罰之要件，並不影響違規行
    為之認定；且衡諸道路交通管理處罰條例第7 條之2 得逕行
    舉發之立法意旨，乃係因考量其發生往往在瞬間或由交通勤
    務警察執行勤務時恰巧目睹之違規情事，事實上不便立刻以
    攝影、錄影器材取證之情形，且該違規事實由人之感官即可
    充分認定，非必以科學儀器始能偵查得知，為維護交通秩序
    、安全之行政目的，特別賦予勤務警察得當機處分之權限。
    故本件雖無舉發照片而僅以舉發員警證詞為斷，惟不影響本
    件違規行為之認定。本件受處分人確有前開違規行為，業經
    論述如前，應堪認定。
五、綜上所述，受處分人確有於前揭時間、地點行經有燈光號誌
    管制交叉路口闖越紅燈之違規行為，從而原處分機關依道路
    交通管理處罰條例第53條第1 項之規定，裁處受處分人2,70
    0 元罰鍰並記違規點數3 點，核無違誤，本件異議無理由，
    應予駁回。
據上論斷，依道路交通事件處理辦法第18條，裁定如主文。
中    華    民    國    99    年    12    月    30    日
                  交通法庭法  官  黎惠萍
以上正本證明與原本無異
如不服本裁定應於送達後5日內向本院提出抗告狀
                          書記官  林志忠
中    華    民    國    99    年    12    月    30    日

司法院資訊處製作；財團法人民間司法改革基金會備份。
